【裁判字號】    99,輔宣,5
【裁判日期】    990316
【裁判案由】    輔助宣告
【裁判全文】
臺灣屏東地方法院民事裁定               99年度輔宣字第5號
聲  請  人  甲○○
            乙○○
相  對  人  丙○○
上列聲請人聲請監護宣告事件，本院裁定如下：
    主    文
宣告丙○○（男、民國○○○年○月○日生、身分證統一編號：
Ｚ000000000號）為受輔助宣告之人。
選定甲○○（男、民國○○○年○○月○日生、身分證統一編號
：Ｚ000000000號）為受輔助宣告人之輔助人。
聲請費用新臺幣壹仟元由受輔助宣告之人負擔。
    理    由
一、聲請意旨略以：聲請人甲○○之弟即相對人丙○○（男、民
    國○○年○ 月○ 日生、身分證統一編號：Ｚ000000000）於86年
    11月15日患有情感性精神病，雖經延醫診治，惟均無起色，
    已至不能處理自己事務之程度，為此依民法第14條之規定，
    對其為監護之宣告等語。
二、按法院對於監護之聲請，認為未達民法第14條第1 項之程度
    者，得依民法第15條之1 第1 項規定，為輔助之宣告，民法
    第14條第3 項定有明文；法院對於監護之聲請，認為未達民
    法第14條第1 項之程度，而有輔助宣告之原因者，得依職權
    以裁定變更為輔助宣告，亦為民事訴訟法第624 條之3 第1
    項所明定。次按對於因精神障礙或其他心智缺陷，致其為意
    思表示或受意思表示，或辨識其意思表示效果之能力，顯有
    不足者，法院得因本人、配偶、四親等內之親屬、最近一年
    有同居事實之其他親屬、檢察官、主管機關或社會福利機構
    之聲請，為輔助之宣告。受輔助宣告之人，應置輔助人，民
    法第15條之1 第1 項、第1113條之1 第1 項亦定有明文。依
    民法第1113條之1 第2 項準用同法第1111條之1 規定，法院
    選定輔助人時，應依受輔助宣告之人之最佳利益，優先考量
    受輔助宣告之人之意見，審酌一切情狀，並注意下列事項：
    (一)受輔助宣告之人之身心狀態與生活及財產狀況。(二)受輔助
    宣告之人與其配偶、子女或其他共同生活之人間之情感狀況
    。(三)輔助人之職業、經歷、意見及其與受輔助宣告之人之利
    害關係。(四)法人為輔助人時，其事業之種類與內容，法人及
    其代表人與受輔助宣告之人之利害關係。
三、經查，聲請人主張上開各情，業據提出戶籍謄本、相對人中
    華民國身心障礙手冊正反面影本、安泰醫療社團法人安泰醫
    院普通（乙種）診斷證明書、高雄市立凱旋醫院病歷影本等
    件為證，並經本院前往屏東縣新園鄉○○村○○路233 巷5
    號相對人家中，於鑑定人黃文翔醫師前點呼相對人，並詢問
    其年齡、以前住所及聲請人與其關係等問題，其能清楚回答
    。本院另就相對人之精神及心智狀況訊問鑑定人，經鑑定人
    鑑定結果，認其過去無重大生理疾病歷史，於十餘年前開始
    有精神症狀，出現嚴重失眠、情緒浮躁、行為衝動、活動量
    大，並且曾經有割腕自殺紀錄，前後在醫院住院多次，出院
    之後目前在高雄市文信精神科診所接受長期門診治療迄今。
    身體狀態檢查方面，其意識清楚，也具有語言表達能力，四
    肢活動能力正常。精神狀態方面，其意識清楚，可以侃侃而
    談，惟其內容誇大，思考邏輯偏離現實，談及他所不信任的
    人物時會有激動情緒，睡眠需求減少、話多、活動量加大、
    暴躁易怒、衝動控制能力不佳，有明顯意念飛躍之病狀，然
    可以認字，也可以寫字，長短期記憶能力不佳、注意力不集
    中，但是計算能力尚可，現實判斷能力欠佳，惟對於金錢與
    數字尚有概念，會談中情緒起伏大，會有情緒高亢、誇大妄
    想、目前沒有聽幻覺也沒有視幻覺。日常生活狀況方面，其
    進食、沐浴、購物、外出騎車…等皆可自理，可以做簡單之
    兩位數字加減計算、可以辨識錢幣幣值、可以到金融機構辦
    理存款提款，但是會有對不熟識的人隨意向人借貸金錢或借
    錢給他人等衝動控制不良的狀況，又其職業及社交功能皆不
    佳，工作斷斷續續，持續度很差，偶而會去釣魚作為自我休
    閒活動。個案各項功能明顯退化，簡單的衣、食、衛生、交
    通等生活內容可以自理，惟因為有誇大妄想與浮躁不安之情
    緒使其之情緒衝動控制不佳，過去處理財務十分輕率，易遭
    詐騙，因此可以判斷個案已經因為罹患長期之慢性情感性精
    神病因導致個人之認知功能受損，為意思表示或受意思表示
    或辨識其意思表示效果之能力也因明顯受損，無法完全獨力
    處理個人事務與從事個人財務管理，建議對個案予以輔助宣
    告以利其生活事務之處理等情，有本院99年2 月8 日訊問筆
    錄、屏安醫院99年2 月9 日屏安醫字第0990057 號函附之精
    神鑑定報告書1 份在卷可憑。綜上所述，本院審酌上開勘驗
    結果及醫師所為之鑑定意見，認相對人非完全不能辨識其意
    思表示之效果，未達應受監護宣告之程度，惟其辨識能力顯
    有不足。從而，聲請人聲請監護宣告，尚屬有間，惟相對人
    仍有受輔助之必要，爰依職權以裁定為輔助之宣告。
四、次查，相對人無配偶，且其自罹病後均係由聲請人協助處理
    相關事宜，本院審酌聲請人甲○○為相對人之兄，亦有意願
    擔任相對人之輔助人，由聲請人甲○○擔任相對人之輔助人
    ，最能符合受輔助宣告之人之最佳利益，爰選定聲請人甲○
    ○為輔助人。
五、依民事訴訟法第608 條第1 項、第624 條之1 第3 項，裁定
    如主文。
中    華    民    國    99    年    3     月    16    日
                  家事庭        法  官  王以齊
以上正本係照原本作成。
如不服本裁定關於選定輔助人之部分，應於送達後10日內向本院
提出抗告狀，並繳納抗告費新臺幣1,000 元；其餘關於輔助宣告
之部分，不得抗告。
如欲辦理輔助宣告登記以先確定
中    華    民    國    99    年    3     月    16    日
                                書記官  賀燕花

司法院資訊處製作；財團法人民間司法改革基金會備份。
